臺灣臺北地方法院刑事判決            100年度審易字第844號
公  訴  人  臺灣臺北地方法院檢察署檢察官
被      告  劉順成
上列被告因竊盜案件，經檢察官提起公訴（100 年度偵字第2333
7 號），被告為有罪之陳述，本院裁定改以簡式審判程序審理，
判決如下：
    主      文
劉順成犯踰越安全設備竊盜罪，累犯，處有期徒刑捌月；又犯攜
帶兇器、毀壞門扇竊盜罪，累犯，處有期徒刑拾月；又犯攜帶兇
器、毀壞門扇、夜間侵入住宅竊盜未遂罪，累犯，處有期徒刑捌
月，扣案之鐵撬壹支沒收；又犯攜帶兇器、毀壞門扇竊盜罪，累
犯，處有期徒刑拾月。應執行有期徒刑貳年陸月，扣案之鐵撬壹
支沒收。
    事實及理由
一、本案之犯罪事實、證據及附表，除附表編號1 犯罪時間欄補
    充更正「民國98年1 月18日上午10時許」、編號2 犯罪時間
    欄補充更正「98年3 月4 日上午9 時許」、犯罪方法欄補充
    更正「持劉順成所有未扣案之鐵撬1 支撬壞……」、編號 3
    犯罪方法欄補充更正「持劉順成所有經扣案之鐵撬1 支撬壞
    ……」、編號4 犯罪時間欄補充更正「98年6 月8 日上午10
    時許」；證據部分補充：「被告於本院審理時之自白」外，
    餘均引用如附件檢察官起訴書之記載。
二、本案被告劉順成所犯修正前加重竊盜罪，非為死刑、無期徒
    刑、最輕本刑為3 年以上有期徒刑之罪，或高等法院管轄第
    一審案件，且被告於本院審理中，先就被訴事實為有罪之陳
    述，於經告知被告簡式審判程序之旨，並聽取公訴人、被告
    之意見後，由本院裁定適用簡式審判程序。
三、按行為後法律有變更者，適用行為時之法律。但行為後之法
    律有利於行為人者，適用最有利於行為人之法律。此為刑法
    第2條第1項揭示之法律變更從舊從輕原則，規範目的在於避
    免惡化行為人法律地位，致其受行為時無法預見之刑罰處罰
    ，故該條文「法律」之解釋限於「刑罰法律」（釋字第 103
    號解釋、最高法院51年台非字第76號判例意旨可資參照），
    循此意旨，則該條文之「變更」當限於「影響整體刑罰權規
    範內容利或不利」之變更，始合其規範目的。查被告行為後
    ，刑法第321條業經總統以100年1月26日華總一義字第10000
    15561 號令修正公布，並自同年月28日起生效施行。經比較
    修正前後刑法第321條之內容，均於該條文第1項第2款、第3
    款、第4 款分別規定處罰犯竊盜罪而有毀越門扇或其他安全
    設備、攜帶兇器、結夥3 人以上之行為，是無論修正前後之
    條文，皆有處罰毀越門扇或其他安全設備、攜帶兇器、結夥
    3 人以上竊盜之犯行，而關於法定刑度部分，修正前條文為
    「處6月以上5年以下有期徒刑」，修正後條文則為「處6 月
    以上，5 年以下有期徒刑，得併科新臺幣10萬元以下罰金」
    ，兩相比較之下，顯然修正後之條文另行增加得併科罰金之
    規定，而較不利於行為人；又依修正前刑法第321 條第1 項
    第1 款之規定，處罰於夜間侵入住宅而犯竊盜之行為，而此
    條款經上開修正後，已刪除「於夜間」之要件，亦即不論任
    何時間，只須有侵入住宅竊盜之行為，即應依修正後之條文
    處罰，再參照前述修正後刑法條文增加得併科罰金之規定，
    互為比較之下，顯然修正前之條文，對行為人較為有利。故
    被告所為加重竊盜部分，應依刑法第2 條第1 項前段之規定
    ，適用被告行為時之法律，即前開修正公布施行前之刑法第
    321 條處斷（臺灣高等法院100 年度上易字第1180號判決意
    旨參照）。
四、按落地窗上之氣窗係供通風之安全設備，並非供人爬進爬出
    之用，爬氣窗行竊，自係踰越安全設備竊盜（最高法院70年
    度台上字第3809號判決、臺灣高等法院100 年度上易字第23
    30號判決意旨參照）。次按刑法上所謂夜間，應參照刑事訴
    訟法第146 條第4 項、第100 條之3 第3 項規定，以日出前
    、日沒後為準（25年院字第1601號解釋、臺灣高等法院97
    年度上易字第1530號判決參照），起訴書附表編號3 所示98
    年5 月27日之臺北地區日出時刻為5 時5 分，有本院公務電
    話紀錄1 紙在卷可稽，被告於該日4 時10分至被害人楊麗萍
    住宅行竊，係屬於夜間，洵堪認定。刑法第321 條第1 項第
    2 款規定將「門扇」、「牆垣」、「其他安全設備」並列，
    所謂「門扇」，專指門戶而言，應屬狹義：指分隔住宅或建
    築物內外之間之出入口大門而言。復按刑法第321 條第1 項
    所列各款為竊盜之加重條件，如犯竊盜罪兼具數款加重情形
    時，因竊盜行為祇有一個，仍祇成立一罪，不能認為法規競
    合或犯罪競合。是核被告所為，係犯100 年1 月26日修正公
    布前（下同）刑法第321 條第1 項第2 款之踰越安全設備竊
    盜罪（1 罪）、第321 條第1 項第3 款、第2 款之攜帶兇器
    、毀壞門扇竊盜罪（2 罪）、第321 條第2 項、第1 項第3
    款、第2 款、第1 款之攜帶兇器、毀壞門扇、夜間侵入住宅
    竊盜未遂罪（1 罪）。公訴意旨認起訴書附表編號1 部分係
    犯刑法第320 條第1 項之竊盜罪，惟基本事實同一，爰變更
    檢察官所引應適用之法條。起訴書附表編號3 所示犯行，雖
    未論夜間侵入住宅竊盜未遂部分，惟犯罪事實既已論及，自
    為起訴效力所及，本院應併予審理，附此敘明。被告就起訴
    書附表編號3 之犯行，已著手於竊盜行為之實施，而未至既
    遂結果，為未遂犯，應依刑法第25條第2 項規定，減輕其刑
    。被告所犯上開1 次踰越安全設備竊盜罪、2 次攜帶兇器、
    毀壞門扇竊盜罪、1 次攜帶兇器、毀壞門扇、夜間侵入住宅
    竊盜未遂罪之犯行，係在不同地點為之，且有相當之時間區
    隔，從外觀上可知係不同人所有之財物，客觀上係侵害不同
    之法益，顯非基於同一竊盜犯意接續為之，自應予分論併罰
    。又被告有前開論罪科刑執行完畢之事實，有臺灣高等法院
    被告前案紀錄表1 紙在卷可稽，其於5 年內故意再犯本案有
    期徒刑以上之罪，為累犯，應依刑法第47條第1 項規定，加
    重其刑，並就起訴書附表編號3 所載犯行，先加後減之。爰
    審酌被告素行，僅為個人需求，不思自力賺取，妄想以竊盜
    手段不勞而獲，觀念顯有偏差，兼衡被告之智識程度、生活
    狀況、犯罪之動機、目的、手段，未賠償被害人損害，及犯
    後坦承犯行，態度良好等一切情狀，分別量處如主文所示之
    刑，並定其應執行之刑，以資懲儆。扣案之鐵撬1 支，係被
    告所有，供犯起訴書附表編號3 犯行所用之物，應依刑法第
    38條第1 項2 款、第3 項前段規定，於所犯罪名項下，諭知
    宣告沒收。至扣案之毛巾1 條、飲料瓶5 瓶，係被告所有，
    惟非供犯本案所用之物，另被告所有持以犯起訴書附表編號
    2 犯行之鐵撬1 支，未經扣案，且據被告供稱已丟棄在卷（
    見本院卷第34頁），復無證據證明現尚存在，爰不併予宣告
    沒收。復查檢察官公訴意旨認被告曾犯竊盜罪，猶不知悔改
    ，再度為本案4 次竊盜犯行，顯見被告係賴竊盜維生，足認
    有犯罪習慣，單純施以刑罰難收矯正之效，建請本院併宣告
    強制工作等語。惟按保安處分係針對受處分人將來之危險性
    所為之處置，以達教化、治療之目的，為刑罰補充制度；我
    國現行刑法採刑罰與保安處分雙軌制，係在維持行為責任之
    刑罰原則下，為協助行為人再社會化之功能，以及改善行為
    人潛在之危險性格，期能達成根治犯罪原因、預防犯罪之特
    別目的。是保安處分中之強制工作，旨在對嚴重職業性犯罪
    及欠缺正確工作觀念或無正常工作因而犯罪者，強制其從事
    勞動，學習一技之長及正確之謀生觀念，使其日後重返社會
    ，能適應社會生活。竊盜犯贓物犯保安處分條例第3 條第1
    項規定，即係本於保安處分應受比例原則之規範，使保安處
    分之宣告，與行為人所為行為之嚴重性、行為人所表現之危
    險性及對於行為人未來行為之期待性相當之意旨而制定，而
    由法院視行為人之危險性格，決定應否令入勞動處所強制工
    作，以達預防之目的。查被告除本案竊盜犯行外，固另犯數
    起竊盜案件，然該等竊盜案件之時間均間隔數年或年餘以上
    ，有前開臺灣高等法院被告前案紀錄表1 份存卷可佐，尚難
    謂被告確有竊盜犯罪之習慣，且被告於本院審理時，就檢察
    官公訴意旨均坦承犯行，以示痛改前非之意，而被告現年39
    歲，正值壯年，其於將來刑滿重返社會時，當不致再重蹈覆
    轍，是本院認被告尚無諭知於刑之執行前，令入勞動場所強
    制工作之必要，併此敘明。
據上論斷，應依刑事訴訟法第273條之1第1項、第299條第1 項前
段、第310 條之2 、第454 條第2 項、第300 條，刑法第2 條第
1項 前段、100 年1 月26日修正公布前刑法第321 條第1 項第 1
款、第2 款、第3 款、第2 項、現行刑法第25條、第51條第5 款
、第47條第1 項、第38條第1 項第2 款，刑法施行法第1 條之 1
，判決如主文。
本案經檢察官李元銘到庭執行職務
中    華    民    國   100    年    12    月    30    日
                  刑事第二十庭    法  官  詹慶堂
以上正本證明與原本無異。
如不服本判決應於收受送達後10日內向本院提出上訴書狀，並應
敘述具體理由；其未敘述上訴理由者，應於上訴期間屆滿後20日
內向本院補提理由書（均須按他造當事人之人數附繕本）「切勿
逕送上級法院」。告訴人或被害人如對於本判決不服者，應具備
理由請求檢察官上訴，其上訴期間之計算係以檢察官收受判決正
本之日期為準。
                                  書記官  蔡易霖
中    華    民    國   100    年    12    月    30    日
100年1月26日修正前刑法第321條
犯竊盜罪而有左列情形之一者，處六月以上、五年以下有期徒刑
：
一、於夜間侵入住宅或有人居住之建築物、船艦或隱匿其內而犯
    之者。
二、毀越門扇、牆垣或其他安全設備而犯之者。
三、攜帶兇器而犯之者。
四、結夥三人以上而犯之者。
五、乘火災、水災或其他災害之際而犯之者。
六、在車站或埠頭而犯之者。
前項之未遂犯罰之。